【裁判字號】    99,交抗,1998
【裁判日期】    991118
【裁判案由】    違反道路交通管理處罰條例
【裁判全文】
臺灣高等法院交通事件裁定            99年度交抗字第1998號
抗  告  人
即受處分人  甲○○
上列抗告人因違反道路交通管理處罰條例案件，不服臺灣桃園地
方法院，中華民國99年9月20日所為裁定（99年度交聲字第367號
），提起抗告，本院裁定如下：
    主  文
抗告駁回。
    理  由
一、原處分機關（交通部公路總局新竹區監理所桃園監理站）處
    分意旨略以：抗告人即受處分人（下稱受處分人）甲○○於
    民國99年1月28日凌晨5時35分許，駕駛車牌號碼2257-AA號
    租賃小客車，行經桃園縣蘆竹鄉○○路與南福街口，因有「
    駕車行經有燈光號誌管制之交岔路口闖紅燈」之違規行為，
    經桃園縣政府警察局蘆竹分局警員當場攔停掣單舉發，爰依
    道路交通管理處罰條例第53條第1項、第63條第1項第3款（
    裁決書漏載第3款）規定，裁處罰鍰新臺幣（下同）2,700元
    ，並記違規點數3點。
二、原裁定意旨略以：受處分人於前揭時、地駕駛上開租賃小客
    車，有「駕車行經有燈光號誌管制之交岔路口闖紅燈」之違
    規事實，業據證人即舉發本件違規之警員駱靖穎、黃昱豪到
    庭供證明確，原處分機關所為上開裁罰並無不當，裁定駁回
    受處分人之異議等語。
三、抗告意旨略以：受處分人接近路口時，見號誌從綠燈轉為黃
    燈，因伊於黃燈時即離開停止線，故伊當時至多係搶黃燈，
    並無所稱有闖紅燈之違規行為，舉發當時係遭員警誘騙方簽
    下舉發單，舉發過程並非合法。又本件舉發過程，舉發員警
    除稱伊有闖紅燈之情外，就相關細節如車輛行進方向與路線
    有記憶不清等情，本件舉發是否屬實已非無疑。又本件舉發
    僅以員警目視為憑，並未提出相關科學儀器證據以佐其情。
    況員警對交通違規之舉發，尚涉及員警個人之績效與獎金，
    則是否採為證據亦非無疑。是請鈞院以刑事訴訟法「罪疑為
    輕」、「有疑唯利於被告」等證據法則撤銷原裁定，更為適
    法之裁定云云。
四、經查：
  (一)受處分人於上揭時地，因駕駛上開租賃小客車經警認有「駕
    車行經有燈光號誌管制之交岔路口闖紅燈」之違規行為，而
    當場攔停掣單舉發後，經原處分機關以受處分人違反道路交
    通管理處罰條例第53條第1項之規定，裁處罰鍰2,700元，並
    依同條例第63條第1項第3款（裁決書漏載第3款）規定，記
    違規點數3點等情，有交通部公路總局新竹區監理所桃園監
    理站99年3月5日以桃監裁罰字第裁52-DB0000000號違反道路
    交通管理事件裁決書在卷可稽。
  (二)受處分人於原審聲明異議狀時自承其確前開時間，駕駛上揭
    租賃小客車，於行經桃園縣蘆竹鄉○○街與榮興路口時，口
    左轉榮興路一情不諱（原審卷第2至4頁）。又證人即舉發
    本件違規之員警駱靖穎於原審供證：當時伊在執行巡邏勤務
    ，發現受處分人從榮興路往南福街違規紅燈左轉（按應為從
    南福街口左轉榮興路），而當時榮興路與南福街口的號誌已
    經從黃燈轉為紅燈約2、3秒，通常在2、3秒之間會採取勸導
    取代取締，但違規行為明確還是會取締，當時有明確看到受
    處分人在號誌轉換為紅燈後才轉彎。當時受處分人還有表示
    因為要去機場接客人，上班會遲到，希望渠等可以網開一面
    等語（原審卷第22頁反面、第23頁），核與證人即當時亦在
    場執勤之員警黃昱豪於原審供證：受處分人係從南福街口左
    轉榮興路，當時南福街口之燈號為紅燈。當日為凌晨五點多
    ，天色尚暗，但該處有兩家超商，故光線尚足，看得到紅綠
    燈，中間亦無遮蔽物阻擋視線等語若符（原審卷第23頁反面
    ）。衡諸駱靖穎與黃昱豪係桃園縣政府警察局蘆竹分局南竹
    派出所員警，當時係巡邏執行勤務，依一般情理，苟非當場
    目擊違規或犯罪行為，否則不會任意盤查民眾。再者，受處
    分人違規路段，即南福街左轉榮興路口，該處車道確非直線
    車道，而略為右彎乙情，有受處分人提出之舉發現場Google
    地圖1份、南福街街景照片2張及其代理人陳金華於原審庭呈
    現場照片1張附卷可憑(原審卷第7、8、27頁)。而依證人駱
    靖穎、黃昱豪上開陳述舉發情形，皆稱當時違規地點尚有超
    商燈光，故視線清楚亦無遮蔽物，可明確望見受處分人之違
    規行為，顯見兩車距離不大，當無誤判之虞。且依證人駱靖
    穎前開供證，在攔停受處分人之後，受處分人尚稱因上班快
    要遲到而請求員警網開一面一節，亦為受處分人自承在卷。
    果若受處分人如其所述係於黃燈變換紅燈之際左轉云云，惟
    員警誤認伊有闖紅燈之違規事實，衡諸常情應會向員警論稱
    其並無違規行為，而非請員警網開一面，則受處分人辯稱當
    時伊僅搶黃燈，舉發當時係遭員警誘騙方簽下舉發單，舉發
    過程並非合法云云，是否屬實，已非無疑，是駱靖穎與黃昱
    豪供證受處分人當時有「駕車行經有燈光號誌管制之交岔路
    口闖紅燈」一節應屬可信。至本件雖無員警執勤全程錄影帶
    或照片以供佐證，惟道路交通管理處罰條例第7條之2規定既
    容許員警得以當場所見事實攔停舉發或逕行舉發，即係立法
    者考量交通違規事件發生往往係在瞬間或係由交通勤務警察
    執行勤務時，恰巧目睹之違規情事，事實上不便立刻以攝影
    、錄影器材取證之情形所在多有，且該等違規事實由人之感
    官即可充分判定，非必以科學儀器始能偵測得知（相對於此
    ，超速、或酒醉駕車等人之感官不當然即可判定之違規行為
    ，則規定於同條第1項第6款需科學儀器採證始能逕行舉發）
    ，為達其維護交通秩序、安全之行政目的，故特別立法賦予
    勤務警察得當機處分之權限。且舉發員警於司法審查之訴訟
    程序上立於證人之地位而證述其當時親身目擊及見聞之交通
    違規行為經過，亦屬於法定證據方法之一之人證證述，於法
    亦不有違，至於舉發員警立於證人之地位所為之證述是否可
    採，此乃交通法庭依經驗及論理法則判斷其證明力為何而得
    否採擇之心證層次，斷不可以舉發員警作為證人之所述，因
    不可能反於其先前所為舉發或遽謂其有績效壓力或獎金激勵
    而認均不可採，而全盤否定其立於證人地位所為之陳述。是
    員警之舉發事實，於原審訊問中既已居於證人之地位，具結
    陳述其所親身目擊及見聞。本件受處分人於駕駛上開租賃小
    客車有「駕車行經有燈光號誌管制之交岔路口闖紅燈」之違
    規事實，並無明顯之錯誤，自堪採為認定受處分人交通違規
    之憑據。又受處分人以本件舉發過程，員警證詞除稱伊有闖
    紅燈之情外，就相關細節如車輛行進方向與路線有記憶不清
    等情云云置辯。惟員警所執行之交通巡邏與稽查工作，性質
    上本屬繁雜，若再加上時隔日久，對於其所處理之個案違規
    情形不復記憶或記憶模糊，衡屬常情，且證人駱靖穎與黃昱
    豪於原審就受處分人究竟有無闖紅燈一節，均一致證稱：受
    處分人違規紅燈左轉時，榮興路與南福街口的號誌已經從黃
    燈轉為紅燈等語（原審卷第22頁反面、23頁反面）。且員警
    黃昱豪亦於原審供證：當時伊應該從南昌路左轉南福街，但
    伊不確定，因該處共有三個巡邏點，伊不一定先巡邏哪一處
    ，所以方向有點忘記等語（原審卷第24頁）。是員警縱就車
    輛行進方向有記憶不清等情，並不影響渠等前揭證述受處分
    人車輛闖越紅燈基本違規事實之可信性。是受處分人前揭所
    辯，自不足採信。
五、綜上所述，原審以抗告人駕駛上開租賃小客車於前揭時地因
    有「駕車行經有燈光號誌管制之交岔路口闖紅燈」之違規事
    實明確，認原處分機關依道路交通管理處罰條例第53條第1
    項規定裁處罰鍰2,700元，並依同條例第63條第1項第3款（
    裁決書漏載第3款）規定記違規點數3點無誤，經核並無不當
    。受處分人猶執持前詞指摘原裁定為不當，為無理由，應予
    駁回。
據上論結，應依道路交通事件處理辦法第26條，刑事訴訟法第41
2條，裁定如主文。
中    華    民    國    99    年    11    月    18    日
                  刑事第二十一庭審判長法  官  蔡聰明
                                      法  官  趙文
                                      法  官  楊力進
以上正本證明與原本無異。
不得再抗告。
                                      書記官  彭威翔
中    華    民    國    99    年    11    月    18    日

司法院資訊處製作；財團法人民間司法改革基金會備份。
